【裁判字號】    96,簡上,221
【裁判日期】    970130
【裁判案由】    詐欺
【裁判全文】
臺灣雲林地方法院刑事判決             96年度簡上字第221號
公  訴  人  臺灣雲林地方法院檢察署檢察官
被      告  乙○○
上列被告因詐欺案件，不服本院斗六簡易庭中華民國96年10月9
日96年度六簡字第425 號刑事簡易判決（檢察官聲請簡易判決處
刑案號：96年度偵字第4025號），提起上訴，檢察官並當庭擴張
犯罪事實，請求審判（96年度偵字第5467號），本院第二審合議
庭判決如下：
    主  文
原判決撤銷。
乙○○幫助共同意圖為自己不法之所有，以詐術使人將本人之物
交付，處有期徒刑陸月，如易科罰金，以新臺幣壹仟元折算壹日
，緩刑貳年。
    事實及理由
一、犯罪事實：
    乙○○預見交付金融機構帳戶供人使用，極可能流入詐騙集
    團手中用以詐騙被害人匯入款項，竟仍基於幫助詐欺取財之
    犯意，於民國96年06月03日，以每3 個月租金新臺幣（下同
    ）6,000 元之代價，在雲林縣斗六市火車站前，將其設於雲
    林縣斗六市○○路16號第一商業銀行斗六分行、帳號000-00
    -00000號、戶名「乙○○」之帳戶存摺、印章、金融卡、密
    碼一併交付出租予綽號「小董」之真實姓名年籍不詳之成年
    人。綽號「小董」之人果將該帳戶存摺等物交給不詳姓名年
    籍成年人之詐騙集團成員。詐騙集團成員（成年人）之一基
    於共同意圖為自己不法所有之犯意聯絡，先(一)於96年05 月
    29日上午09時許，在不詳地點，撥打電話給甲○○，向其佯
    稱為「威寶電信公司課長」，甲○○參加該公司抽獎活動，
    抽中三獎81,000元，惟需先匯款60,000元保證金至指定匯款
    帳戶。甲○○因此陷於錯誤，遂依指示於同年07月18日，至
    雲林縣虎尾鎮○○路郵局匯款31,200元至乙○○出租之上開
    帳戶內，復於同年08月13日，至彰化商業銀行虎尾分行匯款
    20,000元至上海商業銀行、帳號00000000000000號、戶名「
    尤盈涵」（另經檢察官聲請簡易判決處刑）帳戶內。因而詐
    欺取財得逞。復(二)於96年07月17日，詐騙集團成員之一撥打
    劉琴電話，向其訛稱中獎須繳保證金及手續費，致劉琴
    陷於錯誤，於同年月19日上午11時許，至第一商業銀行斗六
    分行，匯款51,200元至乙○○出租之上開帳戶，遭詐騙集團
    成員提領一空。嗣於96年07月19日下午，為警查獲。
二、認定犯罪事實所憑之證據及理由：
(一)、證據能力部分：
    被告對檢察官舉出之書面供述證據，於審判程序中均同意作
    為證據使用，本院審酌該等書面作成時之情況，認為適當，
    依刑事訴訟法第159條之5第1項之規定，認均有證據能力。
(二)、證明力部分：
    上開犯罪事實，有被害人甲○○、劉琴於警詢陳述被害經
    過之警詢筆錄在卷可參，復有其2 人被騙匯款之紀錄（郵局
    之匯款單、銀行之存款存根聯）、被告充作人頭帳戶之存摺
    及往來明細影本、開戶基本資料、警方製作之受理人頭帳戶
    犯罪案件通報表、反詐騙案件紀錄表、受理詐騙帳戶通報警
    示簡便格式表等書證在卷可憑，另有被告於警詢、檢察官面
    前之自白筆錄附卷足明。被告於本案審理時，亦對上揭犯罪
    事實坦白承認，核與上開證據資料均相吻合，其自白真實可
    信，其犯行堪以認定，自應依法論科。
三、撤銷改判之理由：
    原審判決引用檢察官聲請簡易判決處刑書，認被告係幫助詐
    騙集團共同詐騙被害人劉琴，乃幫助共同詐欺取財，固非
    無見，惟就詐騙集團另使用被告提供之上開帳戶，詐騙被害
    人甲○○之犯罪事實（即上訴後，第二審公訴檢察官始當庭
    擴張之犯罪事實），則不及審究，而該部分犯罪事實與聲請
    簡易判決處刑書所載之犯罪事實，有裁判上一罪關係，為聲
    請簡易判決處刑書效力所及，自應一併審理。原審判決就此
    部分，即有疏漏。被告上訴認原判決量刑不當，固無理由，
    惟原判決有上開違誤，自應由本院第二審撤銷改判。
四、自為判決之論罪科刑理由：
(一)、被告所為，係犯刑法第339 條第1 項詐欺取財罪之幫助犯。
    詐騙集團成員部分，應有犯意聯絡及行為分擔，為共同正犯
    。聲請簡易判決處刑書就詐騙集團成員使用被告提供上開帳
    戶詐騙被害人劉琴部分雖未敘明，惟此部分業經公訴檢察
    官認與聲請簡易判決處刑書所載犯罪事實有裁判上一罪關係
    ，到庭擴張為本案犯罪事實，請求本院一併審判，本院認為
    合法正當，自應一併審理。被告交付帳戶存摺、金融卡、印
    章等物，幫助詐騙集團成員詐騙2 名被害人，侵犯2 財產法
    益，乃一行為觸犯數罪名，為想像競合犯。被告為幫助犯，
    依正犯之刑減輕之。
(二)、本院審酌：被告犯後坦承犯行，態度尚稱良好。本案被害人
    劉琴到庭表示當時帳戶已經凍結，所以匯款未被領走，無
    須被告賠償損害，願意原諒被告。被害人甲○○損失部分，
    被告則於審判期日當庭賠償被害人甲○○，甲○○亦表示不
    再追究，願意原諒被告，由上可見被告犯後尚有悔改之意。
    被告因缺錢而出租帳戶，其犯罪動機、犯罪情節及犯罪所生
    之損害雖難認輕微，但被告女友目前懷孕，被告必須趕緊找
    工作賺錢養家，及其他一切情狀，量處如主文所示之刑，並
    諭知易科罰金之折算標準。又被告前犯槍砲彈藥刀械管制條
    例案件，經法院判處有期徒刑4 月，緩刑2 年，緩刑期滿未
    經撤銷緩刑，此有臺灣高等法院被告前案紀錄表在卷可參，
    其刑之宣告失其效力，視同被告未曾受有期徒刑以上刑之宣
    告，其犯罪後已深知悔悟，並賠償損害，本院認其經此教訓
    後，當益知警惕，信無再犯之虞，因認其所宣告之刑，以暫
    不執行為適當，併予宣告緩刑2 年，以勵自新。
五、應適用之法律：
(一)、刑事訴訟法第455 條之1 第3 項、第369 條第1 項前段、第
    364 條、第299條第1項前段。
(二)、刑法第28條、第339 條第1 項、第55條、第30條第2 項、第
    41 條 第1 項前段、第74條第1 項第1 款。
(三)、刑法施行法第1條之1第1項、第2項前段。
中    華    民    國    97    年    1     月    30    日
                  刑事第五庭    審判長法  官  侯廷昌
                                      法  官  藍家偉
                                      法  官  王紹銘
以上正本證明與原本無異
不得上訴。
                                      書記官  馮善詮
中    華    民    國    97    年    1     月    30    日
附錄法條：
中華民國刑法第339條
意圖為自己或第三人不法之所有，以詐術使人將本人或第三人之
物交付者，處5 年以下有期徒刑、拘役或科或併科1 千元以下罰
金。
以前項方法得財產上不法之利益或使第三人得之者，亦同。
前二項之未遂犯罰之。


司法院資訊處製作；財團法人民間司法改革基金會備份。
